臺灣高雄地方法院刑事判決　　　　　　　96年度訴字第2733號
公　訴　人　臺灣高雄地方法院檢察署檢察官
被　　　告　甲○○
　　　　　　　　　　（現另案於高雄第二監獄執行中）
上列被告因違反毒品危害防制條例案件，經檢察官提起公訴（96
年度毒偵字第5076號），嗣被告於本院準備程序進行中，就被訴
事實為有罪之陳述，經合議庭裁定由受命法官獨任適用簡式審判
程序審理，本院判決如下：
    主  文
甲○○施用第一級毒品，累犯，處有期徒刑壹年貳月。扣案之第
一級毒品海洛因貳小包（合計淨重零點捌捌公克，空包裝總重零
點肆伍公克）沒收銷燬之。
    事  實
一、甲○○曾於民國88年間，因施用毒品案件經本院裁定送觀察
    、勒戒後，認有繼續施用毒品之傾向，令入戒治處所施以強
    制戒治，於90年3 月24日戒治完畢釋放。又因於92年間施用
    毒品、贓物等案件，分別經臺灣高等法院高雄分院以93年度
    上訴字第449 號、本院以93年度簡上字第91號判處有期徒刑
    1 年4 月、4 月確定，接續執行後，於95年1 月24日假釋，
    並於同年3 月2 日假釋期滿未經撤銷，視為執行完畢。嗣復
    因於95年間因施用第一、二級毒品案件，經本院以95年度訴
    字第1647號判處有期徒刑1 年6 月、5 月，並定其應執行之
    刑為有期徒刑1 年10月確定（目前在監執行中）。詎仍不知
    悔改，明知海洛因、甲基安非他命分別業經公告列為毒品危
    害防制條例第2 條第2 項第1 、2 款之第一、二級毒品，不
    得非法施用，復基於施用第一級毒品海洛因、第二級毒品甲
    基安非他命之犯意，於96年5 月18日10時30分許，在高雄縣
    橋頭鄉○○路40號2 樓住處，以將第一級毒品海洛因及第二
    級毒品甲基安非他命摻水稀釋後，再用針筒注射之方式，施
    用施用施用第一級毒品海洛因及第二級毒品甲基安非他命1
    次。嗣於96年5 月18日15時10分許，在高雄縣橋頭鄉○○路
    40號前為警查獲，並扣得第一級毒品海洛因2 小包（合計淨
    重0.88公克，空包裝總重0.45公克），經採集其尿液送驗後
    ，結果呈海洛因代謝物之嗎啡反應及甲基安非他命陽性反應
    ，始悉上情。
二、案經高雄縣政府警察局仁武分局報請臺灣高雄地方法院檢察
    署檢察官偵查起訴。
    理  由
壹、程序部分：
    本件被告甲○○所犯為死刑、無期徒刑或最輕本刑為3 年以
    上有期徒刑以外之罪，其於準備程序中就被訴事實為有罪之
    陳述，經法官告知簡式審判程序之旨，並聽取公訴人及被告
    之意見後，依刑事訴訟法第273 條之1 第1 項規定，裁定由
    受命法官獨任進行簡式審判程序，合先敘明。
貳、實體部分：
一、上揭事實，已據被告於本院審理中坦承不諱，且其於96年5
    月18日所採驗之尿液，經送往台灣檢驗科技股份有限公司以
    GC/MS 方法（氣相層析/ 質譜儀法）檢驗，結果確呈第一級
    毒品海洛因代謝後嗎啡及第二級毒品甲基安非他命之陽性反
    應，此有該公司96年5 月22日報告編號KＺ000000000000號濫
    用藥物尿液檢驗報告1 份附卷可稽（參96年毒偵字第5076號
    卷第7 頁）；另扣案之不明粉末2 小包（合計淨重0.88公克
    ，空包裝總重0.45公克），經送往法務部調查局鑑定，結果
    確含第一級毒品海洛因成分，此有該局96年6 月10日調科壹
    字第09623050030 號鑑定書1 紙在案可憑（參前揭卷第11頁
    ），足認被告上開自白確與事實相符，洵堪採為論罪科刑之
    依據。
二、按毒品危害防制條例於92年7 月9 日修正公布，自93年1 月
    9 日施行，其中第20條、第23條將施用毒品之刑事處遇程序
    ，區分為「初犯」及「5 年內再犯」、「5 年後再犯」，依
    其立法理由之說明：「初犯」，經觀察、勒戒或強制戒治後
    ，應為不起訴處分或不付審理之裁定；經觀察、勒戒或強制
    戒治執行完畢釋放後，「5 年內再犯」者，因其再犯率甚高
    ，原實施之觀察、勒戒及強制戒治既已無法收其實效，爰依
    法追訴或裁定交付審理。至於經觀察、勒戒或強制戒治執行
    完畢釋放後，「5 年後再犯」者，前所實施之觀察、勒戒或
    強制戒治已足以遮斷其施用毒品之毒癮，為期自新及協助其
    斷除毒癮，仍適用「初犯」規定，先經觀察、勒戒或強制戒
    治之程序。從而依修正後之規定，僅限於「初犯」及「5 年
    後再犯」二種情形，始應先經觀察、勒戒或強制戒治程序。
    倘被告於5 年內已再犯，經依法追訴處罰，縱其第3 次（或
    第3 次以上）再度施用毒品之時間，在初犯經觀察、勒戒或
    強制戒治執行完畢釋放5 年以後，已不合於「5 年後再犯」
    之規定，且因已於「5 年內再犯」，顯見其再犯率甚高，原
    實施觀察、勒戒或強制戒治，已無法收其實效，即應依該條
    例第10條處罰。（最高法院95年第7 次刑事庭會議決定意旨
    、95年度台非字第65號刑事判決意旨參照）。查本件被告前
    於88年間，因施用毒品案件經本院裁定送觀察、勒戒及強制
    戒治，而於90年3 月24日戒治完畢釋放。又於92年、95年間
    因施用毒品案件，分別經臺灣高等法院高雄分院、本院判處
    有期徒刑1 年4 月、應執行有期徒刑1 年10月確定等情，已
    如上開事欄一之所載，復有本院院內索引卡紀錄表、臺灣高
    等法院被告前案紀錄表、被告刑案資料查註紀錄表、全國施
    用毒品案件紀錄表各1 份在卷可稽。是被告既曾經強制戒治
    ，且於執行完畢釋放後5 年內再犯施用毒品之罪，並經法院
    判處罪刑確定，則本件被告復於96年5 月18日10時30分許施
    用第一級毒品海洛因及第二級毒品甲基安非他命，依前開說
    明，即非屬毒品危害防制條例第20條第1 項所定「初犯」或
    第3 項所定「五年後再犯」之情形，自應依同條例第23條第
    2 項規定逕行追訴處罰。是以本件事證明確，被告犯行堪以
    認定。
三、論罪科刑部分：
(一)查海洛因及甲基安非他命分別係毒品危害防制條例第2 條第
    2 項第1 、2 款所稱之第一、二級毒品，是被告施用海洛因
    之行為，分別係犯該條例第10條第1 、2 項之施用第一、二
    級毒品罪。
(二)被告持有第一、二級毒品，嗣進而施用之，持有之低度行為
    應為施用之高度行為所吸收，不另論罪。
(三)又被告以將海洛因及甲基安非他命混合後，摻水稀釋放入注
    射針筒後施打之方式，同時施用第一級毒品海洛因及第二級
    甲基安非他命，是被告所犯上開2 罪，係以一行為而觸犯數
    罪名，屬想像競合犯，應依刑法第55條規定，從一重論以連
    續施用第一級毒品罪。公訴意旨認被告所犯上開2 罪間，行
    為不同，罪名互殊，犯意各別，應予分論併罰，惟本案並無
    諸如玻璃吸食器等施用第二級毒品之器具扣案，可資佐證被
    告係分別施用第一級毒品海洛因及第二級毒甲基安非他命，
    被告復自承係以上開方式摻雜此2 種毒品同時施用（見本院
    卷第35頁），是尚難認被告施用此2 種毒品係以2 次不同之
    行為而分別施用，公訴人就該部分，容有誤會，應予敘明。
(四)又被告前於92年間因施用毒品、贓物等案件，分別經臺灣高
    等法院高雄分院以93年度上訴字第449 號、本院以93年度簡
    上字第91號判處有期徒刑1 年4 月、4 月確定，接續執行後
    ，於95年1 月24日假釋，並於同年3 月2 日假釋期滿未經撤
    銷，視為執行完畢之事實，有前開紀錄表可憑。其於前開有
    期徒刑執行完畢後5 年內，復故意犯本案有期徒刑以上之罪
    ，應依刑法第47條第1 項之規定，論以累犯，並加重其刑。
(五)爰審酌被告前已因施用毒品案件經強制戒治，並因此經判處
    有期徒刑1 年4 月、1 年10月確定，本應徹底戒除毒癮，不
    料其竟仍繼續施用毒品，顯見其並未戒除毒害，本不宜寬貸
    ，惟念其施用毒品乃自戕一己之身體健康，並具有病患性人
    格之特質，行為本身對社會所造成之危害並非直接、鉅大，
    犯後坦承犯行，態度良好，及其犯罪之動機、目的、手段等
    其他一切情狀，量處如主文所示之刑，以資懲儆。
四、末按查獲之第一、二級毒品及專供製造或施用第一、二級毒
    品之器具，不問屬於犯人與否，均沒收銷燬之，毒品危害防
    制條例第18條第1 項前段定有明文。查扣案之不明粉末2 小
    包（合計淨重0.88公克，空包裝總重0.45公克），經鑑定結
    果確含第一級毒品海洛因之成分，業如上述，且該包裝袋因
    與其內之毒品業已無法析離，應將之同視為第一級毒品，從
    而不問屬於犯人與否，爰併依上開規定宣告沒收銷燬之。而
    鑑驗所耗損之毒品，既已費失，自無庸宣告沒收銷燬。
據上論斷，應依刑事訴訟法第273 條之1 第1 項、第284 條之1
、第299 條第1 項前段，毒品危害防制條例第10條第1 項、第2
項、第18條第1 項前段，刑法第11條、第55條、第47條第1 項，
判決如主文。
本案經檢察官乙○○到庭執行職務。
中　　華　　民　　國　　96　　年　　8 　　月　　17　　日
                  刑事第八庭    法　官  李育信
以上正本證明與原本無異。
如不服本判決應於收受本判決後10日內向本院提出上訴書狀，並
應敘述具體理由，如未敘述上訴理由者，應於上訴期間屆滿後20
日內補提理由書狀於本院（均須按他造當事人之人數附繕本）「
切勿逕送上級法院」。
中　　華　　民　　國　　96　　年　　8 　　月　　17　　日
 　　　　　　　　　　　　　　　 書記官  廖佳玲
附錄本案論罪科刑法條：
毒品危害防制條例第10條
施用第一級毒品者，處6 月以上5 年以下有期徒刑。
施用第二級毒品者，處3 年以下有期徒刑。
